臺灣嘉義地方法院民事判決
111年度嘉簡字第592號
原      告  胡庭維  
訴訟代理人  謝美華  
            胡煜境  
被      告  洪芊鈺  

            湯貴發  


上列當事人間請求侵權行為損害賠償事件，原告就本院111年度嘉交簡字第145號過失傷害案件提起附帶民事訴訟，經本院刑事庭以111年度嘉交簡附民字第13號裁定移送前來，本院於民國111年10月14日言詞辯論終結，判決如下：                     
    主　　　文
被告應連帶給付原告新臺幣62,111元，及自民國111年9月15日起
至清償日止，按年息百分之五計算之利息。
原告其餘之訴及假執行之聲請均駁回。
訴訟費用新臺幣1,000元，其中新臺幣741元由被告負擔，餘由原
告負擔。
本判決第1項得假執行。
　　事實及理由
壹、程序事項
一、原告係民國00年0月00日出生，於111年3月7日提起本件附帶
    民事訴訟時為未成年人，惟原告於訴訟進行中即111年8月23
    日成年取得訴訟能力，並於111年9月8日具狀聲明承受訴訟
    ，合先敘明。
二、按訴狀送達後，原告不得將原訴變更或追加他訴，但請求之
    基礎事實同一者、擴張或減縮應受判決事項之聲明者，不在
    此限；不變更訴訟標的，而補充或更正事實上或法律上之陳
    述者，非為訴之變更或追加。民事訴訟法第255條第1項但書
    第2款、第3款，第256條分別定有明文。本件原告起訴時僅
    列甲○○為被告，起訴聲明第1項為：被告應給付原告新臺幣
    （下同）109,650元，及自起訴狀繕本送達翌日起算至清償
    日止，按年利率百分之5計算之利息。嗣111年8月3日追加請
    求精神慰撫金30,000元，並於111年9月8日言詞辯論期日以
    言詞補充刑事附帶民事起訴狀中所指之車主為被告乙○○，擴
    張請求車資，並更正聲明第1項為：被告甲○○及被告乙○○應
    連帶給付原告154,850元，及自追加被告乙○○及擴張聲明筆
    錄送達被告乙○○之翌日起按年息百分之5計算之利息。核原
    告所為追加請求精神慰撫金，係本於侵權行為之同一基礎事
    實，所用之訴訟及證據資料亦具同一性，另擴張車資之應受
    判決事項之聲明，揆諸前開法條，均無不合，自應准許。至
    原告於刑事附帶民事起訴狀中即已記載對車主請求，然於11
    1年9月8日言詞辯論期日以言詞補充車主之姓名及送達地址
    ，核屬補充事實上或法律上之陳述者，非為訴之變更或追加
    ，併此敘明。
三、被告甲○○、乙○○經合法通知，未於言詞辯論期日到場，核無
    民事訴訟法第386條各款所列情形，爰依原告聲請，由其一
    造辯論而為判決。
貳、實體事項
一、原告主張：
（一）被告甲○○為無自用小客車駕駛執照之人，仍於110年2月19
      日下午，駕駛車牌號碼0000-00號被告乙○○所有之自用小
      客車（下稱甲車），沿嘉義縣民雄鄉省道台一線公路自南
      向北之方向行駛，其原應注意駕駛汽車行經行車管制號誌
      交岔路口，右轉彎時，應距交岔路口30公尺前顯示方向燈
      或手勢，換入外側車道、右轉車道或慢車道，駛至路口後
      再行右轉，而依當時天候晴、日間自然光線、柏油路面乾
      燥、路面無缺陷也無障礙物、視距良好等路況，並無不能
      注意之情事，然於同日下午5時許，途經嘉義縣民雄鄉省
      道台一線公路、大學路3段之交岔路口時（台一線公路258
      公里處），未注意上開義務，貿然逕由中線右轉彎，適有
      原告騎乘訴外人艾葳特安防科技有限公司（下稱艾葳特公
      司）所有車牌號碼000-0000號普通重型機車（下稱系爭機
      車），沿嘉義縣民雄鄉省道台一線公路自南向北行駛，其
      欲直行穿越同一交岔路口時，本應注意行經行車管制號誌
      交岔路口，應注意車前狀況，並隨時採取必要之安全措施
      ，而依同一路況，並無不能注意之情事，亦疏於注意，貿
      然騎車進入交岔路口，其二人各因上開過失以致閃避不及
      ，二車相撞，原告因而當場人車倒地，受有左側手肘擦傷
      、左側髖部挫傷、左側膝部擦傷、右側小腿挫傷、右側踝
      部挫傷等傷害。
（二）原告因本件事故支出費用如下：
　  1.原告因上述傷勢至戴德森醫療財團法人嘉義基督教醫院（
      下稱嘉基醫院）及仁惠中醫診所治療，支出醫藥費39,940
      元。
　  2.交通費：每次200元×2×76次=30,400元。
　  3.工作損失：原告因就醫時需休假看診，損失每半日500元 
　　  ×76天=38,000元。　　
  　4.車輛損壞維修費37,280元。　
  　5.安全帽受損4,200元。
  　6.精神慰撫金30,000元。
  　7.扣除已申請強制理賠24,970元，以上共計154,850元。　
（三）並聲明：1.被告甲○○及被告乙○○應連帶給付原告154,850
      元，及自追加被告乙○○及擴張聲明筆錄送達被告乙○○之翌
      日起按年息百分之5計算之利息。2.訴訟費用由被告連帶
      負擔。3.願供擔保，請准宣告假執行。
二、被告甲○○、乙○○經合法通知，未於言詞辯論期日到場，亦未
    曾提出書狀作何聲明及陳述。
三、得心證之理由：　　
（一）被告甲○○於前揭時地無照駕駛被告乙○○所有之系爭車輛，
      其應注意駕駛汽車行經行車管制號誌交岔路口，右轉彎時
      ，應距交岔路口30公尺前顯示方向燈或手勢，換入外側車
      道、右轉車道或慢車道，駛至路口後再行右轉，而依當時
      天候晴、日間自然光線、柏油路面乾燥、路面無缺陷也無
      障礙物、視距良好等路況，並無不能注意之情事，然於同
      日下午5時許，途經嘉義縣民雄鄉省道台一線公路、大學
      路3段之交岔路口時（台一線公路258公里處），未注意上
      開義務，貿然逕由中線右轉彎，適有原告騎乘艾葳特公司
      所有之系爭機車，沿嘉義縣民雄鄉省道台一線公路自南向
      北行駛，其欲直行穿越同一交岔路口時，本應注意行經行
      車管制號誌交岔路口，應注意車前狀況，並隨時採取必要
      之安全措施，而依同一路況，並無不能注意之情事，亦疏
      於注意，貿然騎車進入交岔路口，其二人各因上開過失以
      致閃避不及，二車相撞，原告因而當場人車倒地，受有上
      述傷害，被告甲○○亦因涉犯過失傷害罪嫌，前經本院刑事
      庭以111年度嘉交簡字第145號刑事判決判處拘役55日等情
      ，業據本院依職權調閱上開過失傷害案件刑事卷宗查明無
      訛，並有上開刑事判決、甲車及系爭機車之車輛詳細資料
      報表在卷可佐，堪信為真實。
（二）按因故意或過失，不法侵害他人之權利者，負損害賠償責
      任；違反保護他人之法律，致生損害於他人者，負賠償責
      任。但能證明其行為無過失者，不在此限；數人共同不法
      侵害他人之權利者，連帶負損害賠償責任。民法第184條
      第1項前段、第2項、第185條第1項分別訂有明文。再按，
      明知他人未領有駕駛執照，仍將該小客車交其駕駛，顯違
      道路交通管理處罰條例第21條第1項第1款、第28條之規定
      ，亦即違反保護他人之法律，應推定其有過失（最高法院
      67年台上字第2111號判決意旨參照）。經查：
　　1.被告甲○○於前揭時地，疏未注意駕駛汽車行經行車管制號
      誌交岔路口，右轉彎時，及於距交岔路口30公尺前應顯示
      方向燈或手勢，換入外側車道、右轉車道或慢車道，駛至
      路口後再行右轉，貿然逕由中線右轉彎，為有過失，導致
      本件車禍事故，原告因而受有上揭傷勢，被告甲○○應負侵
      權行為之責任。
　　2.次查，本件被告乙○○為被告甲○○之姑丈，並同住於桃園市
      ○○區○○路○段000號，被告乙○○明知被告甲○○並未領有小客
      車之駕駛執照，卻容許被告甲○○無照駕駛其所有之甲車，
      致生本件車禍事故，而被告乙○○前揭行為，顯然違反保護
      他人之法律，與被告甲○○應負共同侵權行為之連帶損害賠
      償責任，故原告依侵權行為之法律關係，請求被告2人連
      帶負損害賠償責任，即屬有據。
（三）按不法侵害他人之身體或健康者，對於被害人因此喪失或
      減少勞動能力，或增加生活上之需要時，應負損害賠償責
      任；不法侵害他人之身體、健康、名譽、自由、信用、隱
      私、貞操，或不法侵害其他人格法益而情節重大者，被害
      人雖非財產上之損害，亦得請求賠償相當之金額，民法第
      193條第1項、第195條第1項前段分別定有明文。查本件被
      告等既有前述共同侵權行為，且導致原告身體受傷及系爭
      機車受損，茲就原告請求賠償之項目及數額是否應予准許
      ，分述如後：
　  1.醫療費用：
　　　原告因系爭事故受有前述傷害，於事故當日前往嘉基醫院
      急診，其後則前往仁惠中醫診所治療，合計支出醫療費用
      39,940元，有原告提出之嘉基醫院門診收據及仁惠中醫診
      所費用明細收據在卷可佐（見附民卷第9、11、15至55頁
      ），應堪信為真正，核屬治療本件車禍傷勢所必要，故原
      告請求39,940元，為有理由。。
　  2.交通費：
　　　原告因系爭事故受有前述傷害，原告請求前往嘉基醫院治
      療，並於110年2月23日至110年7月30日前往仁惠中醫診所
      治療共75次之交通費用，並提出大都會預估單趟車資為30
      0元（見本院卷第51、53頁），而原告請求以單趟車資200
      元計算，核屬可採，故原告請求被告賠償往返嘉基醫院及
      仁惠中醫診所之交通費用30,400元（計算式：200元×2×76
      =30,400元），為有理由。
　  3.工作損失：
　　　原告雖主張因就醫時需休假看診，而損失每半日500元之
      工作損失云云，並提出本件車禍事故發生前之薪資條為據
      。然查，依原告所提出嘉基醫院110年2月19日診斷證明書
      及仁惠中醫診所110年7月30日診斷證明書所示，均未記載
      原告因本件車禍所受之傷勢須在家休養等語（見附民卷第
      7、13頁）。則原告主張車禍後因傷需要休息無法正常排
      班而申請離職，殊非無疑。況原告既已離職，即無因本件
      車禍傷勢需回診而受有工作損失之情事，故原告請求每半
      日500元，共76天工作損失38,000元，難認有據，應予駁
      回。
  　4.系爭機車維修費及營業損失：
　　　經查，系爭機車為艾葳特公司所有，並因系爭事故支出道
      路救援2,000元、零件19,780元、拆換維修工資5,000元及
      營業損失7日合計10,500元，業據艾葳特公司將上開債權
      讓與原告，有原告提出估價單、車輛損害賠償債權請求權
      讓與同意書在卷可參（見附民卷第57頁，本院卷第55、57
      頁），應堪信實。依行政院所頒固定資產耐用年數表及固
      定資產折舊率表，機械腳踏車之耐用年數為3年，依平均
      法計算其折舊結果（即以固定資產成本減除殘價後之餘額
      ，按固定資產耐用年數表規定之耐用年數平均分攤，計算
      折舊額），每年折舊率為3分之1，並參酌營利事業所得稅
      查核準則第95條第6項規定「固定資產提列折舊採用定率
      遞減法者，以1年為計算單位，其使用期間未滿1年者，按
      實際使用之月數相當於全年之比例計算之，不滿1月者，
      以1月計」，系爭機車自出廠日108年9月迄本件車禍事故
      發生時即110年2月19日，已使用1年6個月，則零件扣除折
      舊後之修復費用估定為15,223元【計算方式：1.殘價＝取
      得成本÷（耐用年數＋1）即19,780÷（3+1）＝4,945；2.折
      舊額＝（取得成本－殘價）×1/（耐用年數）×（使用年數）
      即（19,780－4,945）×1/3×（1+6/12）≒7,418（小數點以
      下四捨五入）；3.扣除折舊後價值＝（新品取得成本－折舊
      額）即19,780－7,418＝12,362】。據此，本件系爭機車折
      舊後零件修復費用為12,362元，故原告得向被告等請求賠
      償系爭機車損壞所生之維修費用及營業損失為29,862元（
      計算式：道路救援2,000元＋零件12,362元＋拆換維修工資5
      ,000元＋營業損失10,500元＝29,862）。
  　5.安全帽：
　　　原告所戴之安全帽因系爭車禍事故而受損，而原告所有之
      安全帽係於110年2月10日以4,200元所購買，有泰騎機車
      精品行免用統一發票收據在卷可稽，亦據原告提出免用發
      票收據1份可佐（見附民卷第59頁）。是以，本院審酌原
      告購買安全帽距離本件車禍發生時間僅9天，故原告請求
      被告等賠償安全帽4,200元，自屬有據，應予准許。
    6.精神慰撫金：
　　  按慰撫金之賠償其核給之標準固與財產上損害之計算不同
      ，然非不可斟酌雙方身分資力與加害程度，及其他各種情
      形核定相當之數額（最高法院51年台上字第223 號判例意
      旨可資參照）。查被告乙○○任意將甲車出借給無駕駛執照
      之被告甲○○使用，且因被告甲○○之過失駕駛行為，造成原
      告受有前述傷害，自受有精神上之痛苦，原告向被告等請
      求賠償精神慰撫金，即屬有據。本院斟酌原告自陳目前仍
      為在學之大學生，被告等雖未於言詞辯論期日到場，然依
      被告甲○○於警詢時稱其教育程度為高中畢業，職業為自由
      業，依被告乙○○之個人戶籍資料可知其教育程度為國中畢
      業等身分、地位、原告受害情節暨程度等一切情狀，認原
      告請求之精神慰撫金以2萬元為允當，逾此範圍之請求，
      則屬過高。
　  7.綜上，原告所受之損害金額共計124,402元（計算式：39,
      940＋30,400＋29,862＋4,200＋20,000＝124,402）。
（四）次按損害之發生或擴大，被害人與有過失者，法院得減輕
      賠償金額，或免除之。上開規定，於被害人之代理人或使
      用人與有過失者，準用之。民法第217條第1項、第3項分
      別定有明文。所謂被害人與有過失，係指被害人苟能盡其
      善良管理人之注意，即得避免其損害之發生、擴大，竟不
      注意之意（最高法院83年度臺上字第1701號判決意旨參照
      ）。查被告甲○○就本件車禍事故為有過失，業經本院認定
      如前，然本件原告騎乘系爭機車，亦有疏未注意車前狀況
      ，並隨時採取必要之安全措施，而貿然騎車進入交岔路口
      ，就本件車禍事故之發生，亦有過失。又本件前經本院刑
      事庭承審法官囑託交通部公路總局嘉義區監理所嘉雲區車
      輛行車事故鑑定會鑑定意見書，鑑定意見：1.被告駕駛自
      用小客車，行經行車管制號誌交岔路口，右轉彎顯示右方
      向燈，但未於距交岔路口30公尺前先換入外側車道，逕由
      中線車道進行右轉不當，為肇事主因。2.原告駕駛普通重
      型機車，行經行車管制號誌交岔路口，為注意車前狀況，
      並隨時採取必要之安全措施，為肇事次因。此有該會嘉雲
      區0000000案鑑定意見書，附卷可參（見本院111年度嘉交
      簡字第145號卷第20至22頁），核與本院前開認定相符。
      是以，本院綜合前述情況，斟酌雙方過失程度及原因力之
      強弱，認為原告應負擔30％之責任，被告甲○○應負擔70％之
      責任，並應按其過失責任比例扣除求償金額。從而本件原
      告得請求被告等連帶賠償之金額應為87,081元（計算式：
      124,402×70％＝87,081，元以下四捨五入）
（五）末按「保險人依本法規定所為之保險給付，視為被保險人
      損害賠償金額之一部分；被保險人受賠償請求時，得扣除
      之」，強制汽車責任保險法第32條定有明文。經查，原告
      因本件車禍事故受傷後就醫治療，已獲得強制汽車責任保
      險給付24,970元，此有原告提出存摺內頁影本可佐（見本
      院卷第27頁），故此一保險給付金額，依前揭規定應從被
      告等應賠償金額內扣除，故於扣除強制汽車責任險理賠金
      後，原告得請求被告等連帶賠償金額為62,111元（計算式
      ：87,081－24,970＝62,111）。至於原告逾此範圍之損害賠
      償請求，則屬無據，應予駁回。
（六）復按給付有確定期限者，債務人自期限屆滿時起，負遲延
      責任。給付無確定期限者，債務人於債權人得請求給付時
      ，經其催告而未為給付，自受催告時起，負遲延責任。其
      經債權人起訴，或依督促程序送達支付命令，與催告有同
      一之效力，民法第229條第1、2項分別定有明文；又遲延
      之債務，以支付金錢為標的者，債權人得請求依法定利率
      計算之遲延利息。但約定利率較高者，仍從其約定利率；
      而應付利息之債務，其利率未經約定，亦無法律可據者，
      週年利率為百分之五，亦為同法第233條第1項及第203條
      所明定。本件原告請求被告賠償之金額，並未定有給付之
      期限，原告請求給付上開金額，及自追加被告乙○○及擴張
      聲明筆錄送達被告乙○○之翌日即111年9月15日起（見本院
      卷第73頁）起至清償日止，按年息5％計算之利息，洵屬正
      當，應予准許。　　
四、綜上所述，原告依侵權行為之法律關係，請求被告連帶給付
    62,111元，及自111年9月15日起至清償日止，按年息5％計算
    之利息，為有理由，應予准許。逾此範圍之請求，則無理由
    ，應予駁回。　
五、本件原告勝訴部分係就民事訴訟法第427條第1項訴訟適用簡
    易訴訟程序所為被告敗訴之判決，爰依同法第389條第1項第
    3款之規定，依職權宣告假執行。至原告敗訴部分，其假執
    行之聲請即失所依附，應併予駁回。
六、本件係刑事附帶民事訴訟，而由本院刑事庭移送民事庭者，
    依法不需徵收裁判費，惟本件移送民事庭後，原告因請求系
    爭機車車損，追加請求精神慰撫金30,000元並擴張車資之請
    求而應徵第一審裁判費用1,000元部分，應按兩造勝敗比例
    分擔，爰依民事訴訟法第79條，確定本件訴訟費用額為1,00
    0元，並諭知兩造訴訟費用負擔如主文第3項所示。　
中　　華　　民　　國　　111 　年　　10　　月    27 　日
                  臺灣嘉義地方法院嘉義簡易庭
                                  法　官　陳寶貴
以上正本係照原本作成。
如對本判決上訴，須於判決送達後20日內向本庭（嘉義市○○路
000○0號）提出上訴狀（均須按他造當事人之人數附繕本）。如
委任律師提起上訴者，應一併繳納上訴審裁判費。
中　　華　　民　　國　　111 　年　　10　　月　　27　　日
                                  書記官  江靜盈